臺灣高等法院刑事判決
                                   107年度上易字第1313號
上　訴　人
即　被　告　李○○
上列上訴人因家暴傷害案件，不服臺灣士林地方法院107 年度易
字第200 號，中華民國107 年5 月21日第一審判決（起訴案號：
臺灣士林地方檢察署106 年度偵字第17407 號），提起上訴，本
院判決如下：
    主  文
上訴駁回。
    事  實
一、李○○係乙○○之弟，其2 人間具有家庭暴力防治法第3 條第4 
    款所定之家庭成員關係。而於民國106 年3 月12日晚間11時
    21分許，李○○因與乙○○在臺北市○○區○○路00號公寓大廈1 樓
    處發生口角衝突，李○○竟基於傷害之犯意，先後以徒手拉扯
    、毆打乙○○身體、肩部、頭部，並抬腳踢擊乙○○身體之方式
    傷害乙○○，致乙○○受有右耳紅腫、鼻子、臉頰瘀腫之傷害。
二、案經乙○○訴請臺灣士林地方檢察署檢察官偵查起訴。
    理  由
壹、證據能力方面：
    按刑事訴訟法第159 條之5 立法意旨，在於確認當事人對於
    傳聞證據有處分權，得放棄反對詰問權，同意或擬制同意傳
    聞證據可作為證據，屬於證據傳聞性之解除行為，如法院認
    為適當，不論該傳聞證據是否具備刑事訴訟法第159 條之1
    至第159 條之4 所定情形，均容許作為證據，不以未具備刑
    事訴訟法第159 條之1 至第159 條之4 所定情形為前提。此
    揆諸「若當事人於審判程序表明同意該等傳聞證據可作為證
    據，基於證據資料愈豐富，愈有助於真實發見之理念，此時
    ，法院自可承認該傳聞證據之證據能力」立法意旨，係採擴
    大適用之立場。蓋不論是否第159 條之1 至第159 條之4 所
    定情形，抑當事人之同意，均係傳聞之例外，俱得為證據，
    僅因我國尚非採澈底之當事人進行主義，故而附加「適當性
    」之限制而已，可知其適用並不以「不符前四條之規定」為
    要件（最高法院104 年度第3 次刑事庭會議決議參照）。經
    查，本件以下所引用之供述或非供述證據，因檢察官及被告
    李○○對各該證據方法之證據能力，迄至言詞辯論終結前均
    未聲明異議，而本院審酌上開供述或非供述等證據資料製作
    時之情況，無不當取供及證明力明顯過低之瑕疵，認以之作
    為證據應屬適當，揆諸前開規定，本院認前揭證據資料有證
    據能力，合先敘明。
貳、實體方面：
一、訊據被告李○○對於上揭事實坦白承認（見本院卷第22頁），
    並核與證人即告訴人乙○○於警詢時所指述之情節一致（見他
    字卷第43頁至第44頁），且前揭被告出手毆打告訴人之經過
    情形，業經原審當庭勘驗臺北市○○區○○路00號1 樓於106 年
    3 月12日晚間11時許之監視器錄影畫面影片確認屬實，亦有
    原審勘驗筆錄及勘驗畫面擷取截圖在卷足考（見原審卷第45
    頁至第46頁、第51頁至第75頁），此外，復有監視器畫面翻
    拍照片11張、受理家庭暴力事件驗傷診斷書1 紙附卷可稽（
    見他字卷第7 頁至第17頁、第18頁至第19頁），足認被告上
    開任意性自白核與事實相符，可以採取。本件事證明確，被
    告上揭犯行堪以認定，應依法論科。
二、論罪部分：
（一）按家庭暴力防治法所稱家庭暴力，係指家庭成員間實施身
      體或精神之不法侵害之行為；又稱家庭暴力罪，指家庭成
      員間故意實施家庭暴力行為而成立其他法律所規定之犯罪
      ，家庭暴力防治法第2 條第1 款、第2 款定有明文。查告
      訴人與被告間係兄弟關係，業據告訴人、被告陳明在卷（
      見他字卷第41、43頁；本院卷第22頁），是其等間具有家
      庭暴力防治法第3 條第4 款所定之家庭成員關係。
（二）核被告所為，係犯刑法第277 條第1 項之傷害罪。
（三）又被告前開犯行，亦屬於對家庭成員間實施身體不法侵害
      之行為，自該當家庭暴力防治法所稱之家庭暴力罪，惟因
      家庭暴力防治法對於家庭暴力罪並無科處刑罰之規定，是
      以僅依刑法傷害罪予以論罪。
（四）被告於上開時、地，先後對告訴人所為徒手拉扯、毆打告
      訴人，及抬腳踢擊告訴人身體等行為，均係於密切接近之
      時、地實施，侵害法益同一，各行為獨立性極為薄弱，且
      係出於同一糾葛事件引起，依一般社會健全觀念，在時間
      差距上，難以強行分開，應視為數個舉動之接續施行，合
      為包括之一行為予以評價，屬接續犯。
三、駁回上訴之理由：
（一）原審經詳細調查及審理後，基於以上相同之認定，引用刑
      法第277 條第1 項、第41條第1 項前段，刑法施行法第1
      條之1 第1 項、第2 項前段等規定為依據，並審酌被告與
      告訴人於爭執發生時，本應思以正當管道解決紛爭，詎其
      捨此不為，反而訴諸暴力，與告訴人相互扭打（見原審卷
      第45頁至第46頁勘驗筆錄），其犯罪之動機、目的及犯罪
      手段均屬可議。惟念及被告於原審終能坦承犯行，兼衡其
      於原審審理中自承大學畢業之智識程度，已婚並育有2 名
      子女，現已退休之家庭經濟狀況（見原審卷第85頁），迄
      未與告訴人和解，亦未獲得告訴人諒解等一切情狀，量處
      有期徒刑3 月，並諭知如易科罰金，以新臺幣1 千元折算
      1 日。經核原審上開認事用法，均無違誤，量刑亦稱允恰
      。
（二）被告上訴意旨略以：案發當時伊與告訴人間係為財產的問
      題發生爭執，而從監視器錄影畫面影片中，可見告訴人也
      有用腳踢伊，伊與告訴人是互毆，於本案伊同為受害者，
      當時伊雖有驗傷單，然因考量家庭和諧，故未對告訴人提
      出傷害告訴，希望法院可以從輕量刑，原審量處上開刑度
      過重等語。惟按刑事審判旨在實現刑罰權之分配的正義，
      故法院對有罪被告之科刑，應符合罪刑相當之原則，使輕
      重得宜，罰當其罪，以契合社會之法律感情，此所以刑法
      第57條明定科刑時應審酌一切情狀，尤應注意該條所列10
      款事項以為科刑輕重之標準，俾使法院就個案之量刑，能
      斟酌至當。至於量刑輕重，係屬事實審法院得依職權自由
      裁量之事項，苟其量刑已以行為人之責任為基礎，並斟酌
      刑法第57條各款所列情狀，而未逾越法定刑度或有濫用權
      限情事，即不得任意指為違法（最高法院75年度台上字第
      7033號判例、103 年度台上字第36號判決意旨參照）。原
      審既於判決理由欄內詳予說明其量刑基礎，且敘明係審酌
      前揭各項情狀，顯已斟酌刑法第57條各款事由，並基於刑
      罰目的性之考量、刑事政策之取向以及行為人刑罰感應力
      之衡量等因素而為刑之量定，且以行為人責任為基礎，未
      逾越法定刑度，亦無違背公平正義之精神，客觀上不生量
      刑明顯失出失入之裁量權濫用情形，核屬法院量刑職權之
      適法行使，難認有何不當而構成應撤銷之事由可言。至於
      案發當時被告與告訴人間是否為互毆，及被告是否因本案
      另對告訴人提出傷害告訴等節，均不影響前揭本案之量刑
      事項。執此，被告上訴意旨指稱原審量刑過重等語，尚難
      認為有據。從而，被告提起上訴，仍執前開情詞為爭執，
      並對於原審量刑之自由裁量權限之適法行使，持己見為不
      同之評價，而指摘原判決不當，自難認有理由，應予以駁
      回。
據上論斷，應依刑事訴訟法第368條，判決如主文。
本案經檢察官陳家美提起公訴，檢察官陳正芬到庭執行職務。
中    華    民    國   107    年    8     月    14    日
                  刑事第十九庭  審判長法  官  曾淑華
                                      法  官  許辰舟
                                      法  官  王美玲
以上正本證明與原本無異。
不得上訴。
                                      書記官  李逸翔
中    華    民    國   107    年    8     月    14    日
附錄本案論罪科刑法條全文：
中華民國刑法第277條（普通傷害罪）
傷害人之身體或健康者，處 3 年以下有期徒刑、拘役或 1 千元
以下罰金。
犯前項之罪因而致人於死者，處無期徒刑或 7 年以上有期徒刑
；致重傷者，處 3 年以上 10 年以下有期徒刑。